【裁判字號】    98,易,1298
【裁判日期】    990204
【裁判案由】    詐欺
【裁判全文】
臺灣高雄地方法院刑事判決              98年度易字第1298號
公  訴  人  臺灣高雄地方法院檢察署檢察官
被      告  甲○○
上列被告因詐欺案件，經檢察官提起公訴（98年度偵字第22948
號），本院判決如下：
    主  文
甲○○幫助犯詐欺取財罪，處有期徒刑參月，如易科罰金，以新
臺幣壹仟元折算壹日。緩刑貳年，緩刑期間付保護管束。
    事  實
一、甲○○可預見自己申辦手機門號SIM 卡交予不熟識之他人使
    用，將可規避檢警機關之查緝，進而便利犯罪集團實施詐欺
    取財等財產犯罪，然其竟基於縱有人持其所有之手機門號作
    為詐欺之犯罪工具，亦不違背其本意之幫助詐欺取財犯意，
    於民國98年3 月19日下午某時許，在址設屏東縣潮州鎮○○
    路10號之中華電信股份有限公司屏東營運處，將其於當日申
    辦之0000000000號行動電話門號SIM 卡1 枚，交予真實姓名
    年籍不詳之男子使用。嗣該不詳男子所屬詐欺集團取得該行
    動電話SIM 卡後，即共同基於為自己不法所有之犯意聯絡，
    由該集團某不詳成員於98年4 月8 日撥打電話予丙○○，佯
    稱丙○○中獎，需匯款抵稅云云，致丙○○陷於錯誤，於同
    日12時31分許，在新竹湖口鐵騎郵局，匯款新台幣（下同）
    6 萬8 千元至石宗民（嗣於98年8 月14日死亡，另經檢察官
    不起訴處分確定）所有之高雄中都郵局局號0000000 號、帳
    號0000000 號帳戶內，復於同年4 月15日，在新竹湖口新工
    郵局，匯款5 萬元至王妤安（現由臺灣臺南地方法院另案審
    理中）所有之台新銀行後甲分行帳號00000000000000號帳戶
    內，旋遭提領一空。嗣因丙○○發覺受騙始報警循線查獲。
二、案經高雄市政府警察局三民第一分局報告臺灣高雄地方法院
    檢察署檢察官偵查起訴。
    理  由
一、證據能力部分：
  (一)被告以外之人於審判外之言詞或書面陳述，除法律有規定者
    外，不得作為證據；被告以外之人於審判外之陳述，雖不符
    刑事訴訟法第159 條之1 至之4 之規定，然經當事人於審判
    程序同意作為證據，法院審酌該言詞陳述或書面陳述作成時
    之情況，認為適當者，亦得為證據；刑事訴訟法第159 條第
    1 項、第159 條之5 第1 項分別定有明文。本判決認定事實
    所引用之證據資料，均非公務員違背法定程序所取得，檢察
    官及被告甲○○於本院均同意作為認定事實之證據，且審酌
    各該證人或書面陳述作成時之情況，並無違法不當或證明力
    明顯過低之瑕疵，認為以之作為證據為適當，均得作為證據
    。
  (二)末按傳聞法則係針對於被告以外之人於審判外之言詞或書面
    陳述所規範之證據法則，換言之「傳聞證據」係指「審判外
    」所為之「陳述或所發生之敘述性動作」，而提出於法庭用
    來證明該敘述事項之真實性之證據。因此，如非被告以外之
    人於審判外以言詞或書面所為之供述證據，即無傳聞法則之
    適用。卷附行動電話0000000000號之通聯紀錄資料，係該電
    話之持用人於發話、受話時，電腦機器直接作成之電磁紀錄
    ，再列印所得之結果，過程中並無涉入人為知覺、記憶過程
    之錯誤危險，性質上非屬供述證據，故無刑事訴訟法第159
    條第1 項規定之適用，附此敘明。
二、訊據被告固坦承有申辦行動電話門號交予不詳男子使用之事
    實，惟矢口否認有何幫助詐欺之犯行，辯稱：我沒有詐欺，
    也不知情。經查：
    (一)被害人丙○○於98年4 月8 日接到不詳詐欺集團成員撥打
      之電話，佯稱丙○○中獎，需匯款抵稅，致丙○○陷於錯
      誤，於同日12時31分許，在新竹湖口鐵騎郵局匯款6 萬8
      千元至石宗民之高雄中都郵局局號0000000 號、帳號0000
      000 號帳戶內，復於同年月15日，在新竹湖口新工郵局匯
      款5 萬元至王妤安之台新銀行後甲分行帳號000000000000
      00號帳戶內，旋遭提領一空等情，業據被害人丙○○指訴
      綦詳，並有郵政國內匯款執據及跨行匯款申請書、石宗民
      上述郵局帳戶印鑑卡暨交易資料、王妤安上述台新銀行帳
      戶開戶基本資料暨交易明細表附卷可稽（警卷第36頁至第
      44頁）。又上揭詐欺集團成員所用以詐欺丙○○之電話中
      ，包含被告所申辦之行動電話0000000000號乙情，亦為證
      人丙○○證述明確，且有該門號之通聯資料在卷可憑（警
      卷第33頁），且該門號係被告於98年3 月19日下午某時許
      至址設屏東縣潮州鎮○○路10號之中華電信股份有限公司
      屏東營運處申辦後，即於當日將該門號SIM 卡交予某不詳
      男子使用，亦據被告供承在卷，並有中華電信股份有限公
      司行動電話業務申請書存卷可考（98年度易字第1298號卷
      第13頁）。據上，足認被告所申請之行動電話門號確已遭
      犯罪集團用以充作詐騙被害人丙○○之工具甚明。
    (二)被告雖猶以前詞置辯，然按行動電話門號通常專屬個人使
      用，具有強烈之屬人性格，且現今行動電話甚為普及，申
      請門號並無任何特殊之限制，一般民眾皆得輕易申請1 個
      甚或數個門號使用，故一旦有人刻意收集他人行動電話門
      號使用，依一般常識，極易判斷係隱身幕後之人為規避偵
      查機關循線追查之考慮而為，自可產生與不法犯罪目的相
      關之合理懷疑。又利用人頭電話詐騙他人錢財之詐欺手法
      ，業經傳播媒體多所報導，政府機關亦廣為宣傳，一般稍
      具知識之人，對此情形絕難諉以不知；本件被告於本院準
      備程序供稱：「我是看小兵立大功的報紙廣告，是一個『
      辦門號』的廣告，我依報紙上的電話打給對方，對方是一
      個男生接電話；對方叫我辦門號，我一個人去辦，辦完後
      我交給那個男生，沒有說何時可將門號還我」（98年度審
      易字第2357號卷第13頁至第15頁），可知該不詳男子及其
      同夥係利用刊登廣告方式收集他人行動電話門號，至為明
      灼，且衡以被告既會獨自搜尋報紙廣告，並擇定上揭廣告
      所留電話加以撥打，復與對方洽談後，又能獨自1 人攜帶
      所需相關證件前往申辦該行動電話門號，且參以被告自承
      於行為當時並無任何身心障礙之證明（98年度審易字第23
      57號卷第16頁），顯見被告處理日常生活事務之能力及智
      識與常人無異，對於上述詐欺集團取得行騙工具之慣用手
      法自應有一定之認知，則其猶將其申辦之門號交與該不詳
      男子使用，顯有容認他人以之從事犯罪行為之不確定故意
      甚明。至被告經本件起訴後，雖於98年12月17日另行取得
      中華民國身心障礙（中度智障）手冊，然被告於行為當時
      並無任何身心障礙之證明，已如上述，並衡以該身心障礙
      鑑定日期與本件行為相距近9 月之久，且尚需重新鑑定，
      是該身心障礙手冊能否用以證明被告行為時之身心狀況，
      殊值懷疑，此觀被告於歷次偵審筆錄之應答皆屬正常，及
      由本院直接審理時之觀察，其表達能力雖非良好，然仍可
      大致明白審訊提問而自行應答，且亦無答非所問等異常情
      事自明，故該身心障礙手冊自非能遽以執為有利被告之依
      憑。綜上所述，被告所辯情節不足為採，本件事證明確，
      被告犯行堪以認定，應依法論科。
三、按刑法上之幫助犯，係對於犯罪與正犯有共同之認識，而以
    幫助之意思，對於正犯資以助力，而未參與實施犯罪之行為
    者而言（最高法院75年度台上字第1509號、84年度台上字第
    5998號、88年度台上字第1270號判決意旨參照）。是以，如
    未參與實施犯罪構成要件之行為，且係出於幫助之意思提供
    助力，即屬幫助犯，而非共同正犯。查本件被告提供以其名
    義申辦之手機門號予他人使用，使他人得基於詐欺取財之犯
    意，向被害人施用詐術，致使被害人陷於錯誤而交付款項，
    以遂行詐欺取財之犯行，然被告單純提供手機門號予他人使
    用之行為，並不等同於向被害人施以欺罔之詐術行為，此外
    ，復無其他證據證明被告有參與詐欺取財犯行之構成要件行
    為，故被告提供上開門號予他人使用之行為，係對於他人遂
    行詐欺取財之犯行資以助力。是核被告所為，係犯刑法第30
    條第1 項前段、第339 條第1 項之幫助詐欺取財既遂罪。又
    被告並未實際參與詐欺犯行，所犯情節較正犯輕微，爰依刑
    法第30條第2 項規定，減輕其刑。爰審酌被告提供手機門號
    予他人使用，不僅造成執法機關不易查緝犯罪行為人，助長
    經濟犯罪風氣，更造成被害人求償上之困難，固有不該，且
    犯後否認犯行，態度難謂良善，惟念及被告並無任何犯罪科
    刑紀錄，有臺灣高等法院被告前案紀錄表在卷可考，素行尚
    佳，並考量被害人受詐騙損失之金額暨檢察官亦請求從輕量
    刑等一切情狀，量處有期徒刑3 月，並諭知以1,000 元折算
    1 日之易科罰金折算標準，以資懲儆。末查，被告未曾因故
    意犯罪受有期徒刑以上刑之宣告，素行良好，已如前述，其
    因一時失慮致為本件犯行，經此偵、審及判罪科刑之教訓，
    應知所警惕，信無再犯之虞，且其現領有中華民國身心障礙
    手冊，已如前述，並由其親屬從旁輔助其自我管理能力而加
    以約制，是本院認被告所受之宣告刑，以暫不執行為當，並
    參以被告此次鑑定效期係至100 年12月，有該身心障礙手冊
    「重新鑑定日期」之記載可參，爰酌此情併予宣告緩刑2 年
    ，以啟自新。另考量被告年紀尚輕，為促使其於緩刑期間內
    隨時警惕、約束自身行為，並協助其建立正確法律觀念，及
    提供必要之協助及督促，併依刑法第93條第1 項之規定，諭
    知於緩刑期間付保護管束，以期符合本件緩刑之目的。
據上論斷，應依刑事訴訟法第299 條第1 項前段，刑法第339 條
第1 項、第30條第1 項前段、第2 項、第41條第1 項前段、第74
條第1 項第1 款、第93條第1 項，刑法施行法第1 條之1 第1 項
、第2 項前段，判決如主文。
本案經檢察官乙○○到庭執行職務。
中    華    民    國    99    年    2    月    4      日
                  刑事第八庭  審判長 法  官 王伯文
                                     法  官 林建鼎
                                     法  官 蔣志宗
以上正本證明與原本無異。
如不服本判決應於收受送達後10日內向本院提出上訴書狀，並應
敘述具體理由；如未敘述上訴理由者，應於上訴期間屆滿後20日
內向本院補提理由書（均須按他造當事人之人數附繕本）「切勿
逕送上級法院」。
中    華    民    國    99    年    2     月    4     日
                                     書記官 李崑良
附錄本判決論罪科刑之法條：
刑法第30條
幫助他人實行犯罪行為者，為幫助犯。雖他人不知幫助之情者，
亦同。
幫助犯之處罰，得按正犯之刑減輕之。
刑法第339條第1項
意圖為自己或第三人不法之所有，以詐術使人將本人或第三人之
物交付者，處5 年以下有期徒刑、拘役或科或併科1 千元以下罰
金。
刑法施行法第1 條之1
中華民國94年1 月7 日刑法修正施行後，刑法分則編所定罰金之
貨幣單位為新臺幣。
94年1 月7 日刑法修正時，刑法分則編未修正之條文定有罰金者
，自94年1 月7 日刑法修正施行後，就其所定數額提高為30倍。
但72年6 月26日至94年1 月7 日新增或修正之條文，就其所定數
額提高為3倍。

司法院資訊處製作；財團法人民間司法改革基金會備份。
